【裁判字號】    89,訴,631
【裁判日期】    900427
【裁判案由】    偽造文書等
【裁判全文】
臺灣高雄地方法院刑事判決                          八十九年度訴字第六三一號
    公  訴  人  臺灣高雄地方法院檢察署檢察官
    被      告  甲○○
右列被告因偽造文書案件，經檢察官提起公訴（八十八年度偵字第二七一五０號），
本院判決如左：
    主  文
甲○○連續意圖為自己不法之所有，而侵占對於業務上所持有之物，處有期徒刑陸月
，如易科罰金以佰元折算壹日。
附表所示之物沒收。
    事  實
一、甲○○於民國八十二年至八十五年間在己○○○保險股份有限公司高雄地區高典
    收費處經理，負責為公司招攬保險、收取保費及辦理保戶申請事項等業務，詎其
    利用職務之便，基於侵占自己持有他人財物、行使偽造私文書及詐欺之概括犯意
    ，於下列時間起，偽造保險客戶之保單借款申請書向上開保險公司詐領借款，侵
    占保險客戶之保險解約金、保費及，甲○○各次犯罪事實如次載：
（一）八十二年十一月間，甲○○委託不知情刻印者刻製辛○○之印章一枚，於同月
      九日在保險單質押貸款借據上偽鈐上開印章及偽造辛○○之簽名，而以辛○○
      持有之九Ａ００六０五０號保險單向己○○○保險股份有限公司辦理質押借款
      詐得新臺幣（下同）四萬元，足生損害於辛○○及前揭保險公司。
（二）八十二年十一月間，甲○○委託不知情刻印者刻製洪楊峰之印章一枚，於同月
      十七日在保險單質押貸款借據上偽鈐上開印章及偽造洪楊峰之簽名，而以洪楊
      峰持有之ＳＭ０一三七三五號保險單向己○○○保險股份有限公司辦理質押借
      款詐得三萬元，足生損害於洪楊峰及上開保公司。
（三）八十二年十一月間，甲○○委託不知情刻印者刻製戊○○之印章一枚，於同月
      十七日在保險單質押貸款借據上偽鈐上開印章及偽造戊○○之簽名，而以戊○○持有之ＱＡ０八八六一五號保險單向己○○○保險股份有限公司辦理質押借
      款詐得二萬元，足以損害於戊○○及前開保險公司。
（四）八十三年二月間，甲○○以前揭偽刻之戊○○之印章一枚，於同月十七日在保
      險單質押貸款借據上偽鈐上開印章及偽造戊○○之簽名，而以戊○○持有之Ｓ
      Ａ六二七九一四號保險單向己○○○保險股份有限公司辦理質押借款詐得十六
      萬元，足生損害於戊○○及前揭保險公司。
（五）八十三年四月間，甲○○委託不知情刻印者刻製鄧素謹之印章一枚，於同月二
      十八日在二份保險單質押貸款借據上偽鈐上開印章及偽造鄧素謹之簽名，而以
      鄧素謹持有之ＶＭ六三００二八號與ＶＭ六三００三０號保險單向己○○○保
      險股份有限公司辦理質押借款詐得七萬四千元，足生損害於鄧素謹及前揭保險
      公司。
（六）八十四年九月十五日，丙○○向前揭保險公司辦理解約，而甲○○將前揭應交
      付丙○○之代付保險解約金支票（票號ＪＭ0000000號、面額十九萬六
      千四百二十三元、發票日八十四年九月二十二日、付款人臺灣省合作金庫松江
      支庫）侵占入己，復在上開支票票背上偽鈐丙○○之印文，用以表示丙○○背
      書轉讓之意交付給甲○○，嗣由甲○○名義向付款人提示該支票取得前揭面額
      金錢，足生損害於丙○○。
（七）八十四年八月間，甲○○將保險客戶丁○○委由洪楊峰交付之保單貸款償還款
      五萬元收受後，予以侵占入己。
（八）八十五年五月二十日，甲○○收受保險客戶乙○○交付之保險費三萬三千二百
      六十六元後，予以侵占入己。
（九）八十五年三月三十日，甲○○將鄧素謹交付之保險費三萬八千一百二十元（即
      保單號碼為ＶＭ六三００二八號、ＶＭ六三００三０號二份保險契約之各一萬
      九千五百六十元保險費）收受後，予以侵占入己。
二、案經己○○○保險股份有限公司代表人庚○○訴請臺灣高雄地方法院檢察署檢察
    官偵查起訴。
    理  由
一、經查右揭被告甲○○犯罪事實，已據己○○○保險股份有限公司所委任告訴代理
    人羅大祥陳述綦詳，復有證人丙○○、乙○○、戊○○、洪楊峰、辛○○、丁○○、供證在卷可稽，復有丙○○、乙○○、戊○○、洪楊峰、辛○○、丁○○、
    鄧素謹簽署之聲明書九份、偽造鄧素謹、戊○○、辛○○、洪楊峰等人簽名及印
    章之保險單質押貸款借據六份及票號ＪＭ0000000號、面額十九萬六千四
    百二十三元、發票日八十四年九月二十二日、付款人臺灣省合作金庫松江支庫支
    票一張（以上文書票據均係影本）可佐，被告甲○○罪證明確，犯行洵可認定。
    至於被告甲○○初訊否認犯行，或辯稱前揭應付客戶金錢係客戶借伊云云，或稱
    業務上處理之過失造成客戶損失云云，惟被告並不能舉出其所辯解事實之調查證
    據方法，且嗣後要求給予自新機會等語，顯見其所為辯解為卸責之詞而不可採，
    予以明。
三、前揭事實欄所記被告甲○○（一）、（二）、（三）、（四）、（五）之犯罪行
    為，係犯刑法犯刑法第三百三十九條第一項之詐欺罪、第二百十六條之行使同法
    第二百十條之偽造私文書罪，另（七）、（八）、（九）項犯罪行為，則係犯刑
    法第三百三十六條第二項之業務侵占罪，至於（六）項犯罪行為，則犯刑法第三
    百三十六條第二項之業務侵占罪與刑法第二百十六條行使同法第二百十條之偽造
    私文書罪。被告偽造前揭文書時各次偽造印章、簽名、印文等分屬各次偽造私文
    書之階段行為與部分行為，均為各該次偽造文書行為所吸收；又被告各次偽造私
    文書行為後之各次復持以行使行為，該各偽造文書之低度行為亦被各行使偽造私
    文書行為所吸收，即前揭各被吸收之階段行為、部分行為及偽造文書行為均不另
    論罪。被告甲○○前揭數次行使偽造私文書行為、數次詐欺行為、數次業務侵占
    行為，均各係時間緊接而犯罪構成要件相同，顯均各基行使偽造私文書、詐欺及
    業務侵占之概括犯意，為行使偽造私文書、詐欺及業務侵占之連續犯而各以前開
    之罪一罪論。又被告連續行使偽造私文書行為、連續詐欺行為及連續侵占行為間
    ，於前揭所示各犯罪中，因該三項犯罪行為間互有方法結果牽連關係，應從一重
    論以業務侵占罪論。審酌被告甲○○婚姻不順，家庭破裂，且負債經濟狀況不佳
    致而挺險萌生犯罪動機、欲達紓困目的而犯罪、運用職務便利所施之犯罪手段及
    被害人受害程度及已與告訴人公司達成和解賠償被害人取獲諒解等一切情狀，爰
    量處如主文所示之刑，並諭知易科罰金之折算標準。本件被告甲○○因其行為後
    ，刑法第四十一條已於九十年一月十日修正公布，並於同年月十二日生效施行，
    由原來犯最重本刑三年以下有期徒刑之罪，而受六個月以下徒刑或拘役之宣告得
    易科罰金之要件，修改為犯最重本刑為五年以下有期徒刑之罪，而受六個月以下
    有期徒刑或拘役之宣告得易科罰金之要件，比較新舊法應以新法有利於被告，自
    應依刑法第二條第一項前段規定，適用前揭修正後刑法第四十一條規定，就被告
    所宣告之刑諭知易科罰金之折算標準，附此明。附表所示之物，依刑法第二百
    十九條之規定宣告沒收。
據上論斷，應依刑事訴訟法第二百九十九條第一項前段，刑法第二條第一項前段、第
五十六條、第二百十六條、第二百十條、第三百三十六條第二項、第三百三十六條第
二項、第五十五條、第二百十九條、九十年一月十二日生效施行之第四十一條第一項
，罰金罰鍰提高標準條例第二條，判決如主文。
本案經檢察官鍾忠孝到庭執行職務。
中    華    民    國      九十      年       四       月     二十七     日
                                  臺灣高雄地方法院刑事第三庭
                                      法  官  周志賢
右正本證明與原本無異。
如不服本判決，應於判決送達後十日內，向本院提出上訴狀。
                                      書記官  簡鴻雅
中    華    民    國      九十      年       六       月       五       日
附表：
一、己○○○保險股份有限公司保險單質押貸款借據（借號0000000號）上「
    鄧素謹」簽名二枚、「鄧素謹」印文二枚。
二、己○○○保險股份有限公司保險單質押貸款借據（借號0000000號）上「
    鄧素謹」簽名二枚、「鄧素謹」印文二枚。
三、己○○○保險股份有限公司保險單質押貸款借據（借號0000000號）上「
    戊○○」簽名二枚、「戊○○」印文二枚。
四、己○○○保險股份有限公司保險單質押貸款借據（借號0000000號）上「
    戊○○」簽名二枚、「戊○○」印文二枚。
五、己○○○保險股份有限公司保險單質押貸款借據（借號0000000號）上「
    洪楊峰」簽名二枚、「洪楊峰」印文二枚。
六、己○○○保險股份有限公司保險單質押貸款借據（借號0000000號）上「
    辛○○」簽名二枚、「辛○○」印文二枚。
七、己○○○保險股份有限公司保險單質押貸款借據（借號0000000號）上「
    鄧素謹」簽名二枚、「鄧素謹」印文二枚。
八、付款人臺灣省合作金庫松江支庫、票號ＪＭ0000000號、面額十九萬六千
    四百二十三元之支票背面上林復在上開支票票背上偽鈐「丙○○」之印文二枚。


司法院資訊處製作；財團法人民間司法改革基金會備份。
